臺灣臺北地方法院交通事件裁定　　　　　　　　　　九十三年度交聲字第九六九號
　　異議人即
　　受處分人　　甲○○
右受處分人因違反道路交通管理處罰條例案件，對於臺北市交通事件裁所九十三年九
月三日所為之處分 (原處分案號：北市裁三字第裁二二－Ａ一Ａ一０三九三二號)，
聲明異議，本院裁定如左：
    主  文
異議駁回。
    理  由
一、按汽車駕駛人轉彎時，轉彎車不讓直行車先行者，處銀元二百元以上六百元以下
    （即新台幣【以下同】六百元以上一千八百元以下）罰鍰，另汽車駕駛人持逾期
    之駕駛執照駕車者，處六百元以上一千二百元以下（即新台幣【以下同】一千八
    百元以上三千六百元以下）罰鍰，及扣繳該逾期駕駛執照，道路交通管理處罰條
    例第四十八條第六款前段及第二十二條第一項第六款、第二項分別定有明文，再
    汽車駕駛人駕駛汽車違反道路交通管理處罰條例第四十八條規定者，除應依該條
    所規定之罰鍰處罰外，並予記違規點數一點，道路交通管理處罰條例第六十三條
    第一項第一款亦定有明文。又汽車指在道路上不依軌道或電力架線而以原動機行
    使之車輛，包括機器腳踏車，道路交通安全規則第二條第一項第一款亦有規定。
二、本件受處分人即異議人甲○○於民國九十三年六月二十八日下午二時五十分許，
    騎乘車號ＸＭＴ－八七五號普通重型機車，沿台北市○居街九巷由西向東行駛，
    於行經安居街九巷、和平東路三段三０八項路口時，該路口未設置任何交通標誌
    ，詎異議人竟疏於注意當時其行使方向屬於轉彎車，應讓直行車先行，乃與直行
    和平東路三段三０八巷騎乘車號ＢＰＭ－六三二普通重型機車擦裝而肇事。報警
    後經台北市政府警察局交通大隊第四組員警郭漢一至現場處理，並以異議人有違
    反前揭道路交通管理處罰條例第四十八條第六款規定之行為及持逾期駕駛執照騎
    乘機車掣單舉發。異議人於九十三年九月二日依規定繳納新台幣二千七百元之罰
    鍰，並於舉發通知單上所載之應到案日期前到案，原處分機關乃依前揭道路交通
    管理處罰條例第四十八條第六款前段、第二十二條第一項第六款、第二項、第六
    十三條第一項第一款及違反道路交通管理事件統一裁罰基準及處理細則（以下稱
    處理細則）第四十四條第一項暨違反道路交通管理事件統一裁罰基準表（以下稱
    標準表）之規定，規定於九十三年九月三日裁處異議人罰鍰新台幣二千七百元、
    記違規點數一點並扣繳駕駛執照。
三、訊據異議人對於持逾期駕駛執照騎乘機車一事坦承不諱，並無異議，惟否認有前
    述轉彎車未讓直行車先行之違規事實，辯稱：我當時不是轉彎車，我是直行要回
    家，我從安居街九巷直向直行的方向走，我認為警察機關以四十八條第一項第六
    款前段來處罰我並不合理，斷章取義，我引用道路交通管理處罰條例第四十五條
    第九款、第十五款、第四十八條第六款全文等語。並具狀補陳行車方向南向北、
    北向南或東向西，應依座標，不應由法官個人認定，又肇事路段不屬轉彎道路，
    應是交叉路云云，並提出驗傷診斷書、機車龍頭受損之照片八禎為證。是本件僅
    需就異議人是否涉有騎乘機車轉彎時，轉彎車不讓直行車先行違規事實，該當道
    路交通管理處罰條例第四十八條第六款之規定？經查：
１、證人即開單告發受處分人之員警郭漢一於本院九十三年十一月五日調查時，以具
    結擔保其供述之真實性證述：「（問：你到現場時，車子是否已經移動？）答：
    依照交通事故現場圖，車輛已經移到路邊沒有現場。（問：如何查獲本件？）答
    ：是接到報警通知過去的。（問：卷內兩份交通事故談話紀錄表及交通事故補充
    資料是否你所為？）是的。（問：表內有記載車子損害情形，是否屬實？）是的
    ，Ａ車也就是被害人車子是右後車身擦痕，右前車頭擦痕，Ｂ車也就是異議人的
    車，是左前車頭破裂左側車身擦地痕。（問：何謂擦地痕？答：就是車輛倒地滑
    行鎖所擦的痕跡。（問：該路段有無任何交通標誌？答：沒有。（問：你接獲通
    知過去時，是否已無法看到兩輛車肇事的位置？答：是的。（問：和平東路三段
    這條是否劃有分向線？答：有。（問：安居街是否沒有分向線？答：是的」（見
    本院九十三年十一月五日訊問筆錄）。
２、由證人即處理本件車禍之員警郭漢一上述之證述可知，當證人趕至肇事現場時，
    異議人及被害人之重型機車均以移至路邊，已無現場，道路交通事故現場圖僅能
    看出行車方向、現場路況等情，因此本院僅能以異議人及被害人機車損害及肇事
    路段之情形來判斷異議人是否有上述違規事由。依照道路交通事故現場圖以觀，
    異議人由安居街九巷往前行駛，不論異議人最終目的係往前行駛或右轉行駛，均
    需偏右行駛，蓋安居街九巷往三０八弄的方向（即異議人所述伊是要直行回家）
    並非比直的，前進必須偏右行駛，此有卷附道路交通事故現場圖在卷足憑。足認
    異議人當時行駛機車時，不論係往前或右轉，均需偏右行駛，則機車勢必有轉彎
    之動作，已堪認定。異議人雖辯稱警員僅以道路交通管理處罰條例第四十八條第
    六款前段處罰伊，而未審酌該條款後段「或直行車尚未進入交叉路口，而轉彎車
    已達中心處開始轉彎，直行車不讓轉彎車先行」之情形等語置辯，惟查：異議人
    與被害人之機車相撞之地點即在安居街及和平東路三段路口，依證人郭漢一於本
    院調查時所述，兩造車損情形為Ｂ車即異議人機車，左前車頭破裂，左側車身擦
    地痕，而Ａ車即被害人車子是右後車身擦痕，右前車頭擦痕，證人證述異議人車
    損情形與異議人所提出機車損害之照片相符，由上述車損情形以觀：異議人機
    車車頭重創被害人車身右側受損等情，足認係異議人之機車車頭撞擊被害人機
    車右側車身，益證係被害人於行經路口中線後，始遭異議人追撞，此亦有異議人
    提出機車車頭重創照片在卷足稽，若異議人之機車先行經過中線，是被害人從後
    追撞，則異議人機車車頭不致有如此大之重創，是異議人此部份之辯稱，不足為
    其有利之認定。
３、按證人郭漢一乃為原處分機關所認定受處分人有前開違規行為之原證人，其並到
    庭在本院面前以言詞供述本件異議程序上之待證事實－即受處分人有前開違規事
    實，本院由其上開供述已得有受處分人確有上開違規行為之心證，且於本件卷存
    證據資料內並無任何積極證據足以證明證人郭漢一上開供述係屬虛偽，亦無有足
    以令人顯信郭漢一其供述為不可採之品性證據或前科證據存在，本院自不得僅以
    證人為本件開單告發受處分人之員警而全盤抹煞其在異議程序上所具有之原證人
    資格。異議人雖以前詞置辯，惟不論異議人引用道路交通管理處罰條例第四十五
    條第九款、第十五款，或爭執行車方向及肇事路段屬轉彎道路或交叉路云云，均
    與本院判斷其是否未讓直行車先行無涉，亦非本院認定本件聲明異議是否有理由
    之判斷根據，蓋座標方向具有相對性，不論由何方向往何方向，異議人均係往前
    行駛，再者異議人所稱之直行要回家，事實上依現場的地理狀況，由安居街九巷
    往三０八弄前進，均需偏右行駛，則機車勢必有轉彎之動作，已如前述，異議人
    上述置辯理由均無卸於異議人本件違規事由。至於異議人所另舉之道路交通管理
    處罰條例第四十五條第九款、第十五款等情，依道路交通事故現場圖及證人郭漢
    一於本院調查時之證述得知安居街屬於支線，又異議人行經交叉路口是否遵守規
    定，均屬另一問題，亦無法為異議人本件異議有利之認定，此外，異議人對前開
    證人之供述並無法舉出或請本院調查其他任何對其有利之證據資料，以使本院對
    證人所供述異議人違規之事實產生任何合理之懷疑，且交通警察掣單舉發違反道
    路交通管理處罰條例所列之違規事實，本質上為行政處分，係公務員基於職務上
    之權力，依法就特定之具體事件所為之具公法上效果之單方面行政行為，基於公
    務員為公法上行為具有公信力之原則，該行政行為當可被推定為真正，其據以依
    法處分之事實認定亦為正確無誤，從而本件異議人既未能提出證據以資證明其確
    無違規行為，僅空言稱並未有任何違規行為，尚難認其辯解為可採，本件事證明
    確，異議人前開違規行為堪以認定。
四、綜上所述，異議人確有在上述時地騎乘機車轉彎車未讓直行車先行，從而原處分
    機關乃依前揭道路交通管理處罰條例第四十八條第六款前段、第六十三條第一項
    第一款及處理細則第四十四條第一項暨基準表之規定，裁處異議人罰鍰新台幣二
    千七百元並予記違規點數一點，另扣繳駕駛執照，核無違誤，本件受處分人之異
    議為無理由，自應將其異議駁回。
據上論斷，應依道路交通案件處理辦法第十九條，裁定如主文。
中　　　華　　　民　　　國　　九十三　　年　　 十一 　　月　　 十二 　　日
                              臺灣臺北地方法院交通法庭
                                      法  官 葉珊谷
右正本證明與原本無異。
如不服本裁定，應於送達後五日內，向本院提出抗告狀。
                                      書記官 顏淑華
中　　　華　　　民　　　國　　九十三　　年　　 十一 　　月　　 十二 　　日
